【裁判字號】    97,易,2714
【裁判日期】    971224
【裁判案由】    毒品危害防制條例
【裁判全文】
臺灣臺中地方法院刑事判決              97年度易字第2714號
公  訴  人  臺灣臺中地方法院檢察署檢察官
被      告  甲○○
上列被告因毒品危害防制條例案件，經檢察官提起公訴（97年度
毒偵字第2925號），本院判決如下：
    主    文
甲○○施用第二級毒品，處有期徒刑陸月，如易科罰金，以新臺
幣壹仟元折算壹日。
    犯罪事實
一、甲○○前於民國92年間因施用毒品案件，經送觀察、勒戒後
    ，認無繼續施用毒品之傾向，於92年9月12日觀察、勒戒執
    行完畢釋放，並由臺灣臺中地方法院檢察署檢察官以92年度
    毒偵字第1137號為不起訴處分確定。又於93年間先後各犯施
    用第一、二級毒品案件，經本院先以93年度訴字第919號各
    判處有期徒刑7月、3月，應執行有期徒刑9月確定，再以93
    年度訴字第2230號各判處有期徒刑9月、4月，應執行有期徒
    刑11月確定；復於93年間因另犯運輸第二級毒品罪，經本院
    以93年度訴字第2583號判處有期徒刑4年；以上案件迭經合
    併定其應執行刑後，甲○○嗣於96年7月17日因假釋付保護
    管束出監，預計於99年3月17日假釋付保護管束期滿（於本
    件尚不構成累犯）。詎其於假釋付保護管束期間竟不知警惕
    ，另基於施用第二級毒品甲基安非他命（起訴書誤載為「安
    非他命」）之犯意，於97年5月8日9時55分採尿時往前回溯5
    天內某時，在不詳地點，以不詳方法，施用第二級毒品甲基
    安非他命（起訴書誤載為「安非他命」）一次，嗣於97年5
    月8日9時55分在臺灣臺中地方法院檢察署觀護人室執行受保
    護管束人尿液採集檢驗後，因而查悉上情。
二、案經臺灣臺中地方法院檢察署檢察官自動檢舉偵查起訴。
    理    由
一、證據能力之說明：
    按被告以外之人於審判外之陳述雖不符刑事訴訟法第159條
    之1至之4等規定，而經當事人於審判程序同意作為證據，法
    院審酌該言詞陳述或書面陳述作成時之情況，認為適當者，
    得為證據；當事人、代理人或辯護人於法院調查證據時，知
    有刑事訴訟法第159條第1項不得為證據之情形，而未於言詞
    辯論終結前聲明異議者，視為有前項之同意，同法第159條
    之5定有明文。該法之立法意旨在於傳聞證據未經當事人之
    反對詰問予以核實，原則上先予排除。惟若當事人已放棄反
    對詰問權，於審判程序中表明同意該等傳聞證據可作為證據
    ；或於言詞辯論終結前未聲明異議，基於尊重當事人對傳聞
    證據之處分權，及證據資料愈豐富，愈有助於真實發見之理
    念，且強化言詞辯論主義，使訴訟程序得以順暢進行，上開
    傳聞證據亦均具有證據能力。查下列經本院引用作為本案證
    據之被告以外之人於審判外之陳述，經本院審酌全部卷證資
    料，認為其等作成之狀態，並無違背陳述者個人意思而為陳
    述之情形，且公訴人及被告對於上開審判外之陳述，於本院
    審理中均不爭執其等證據能力及真實性，足認並無顯不可信
    之情況，且既為本院事實認定之重要依據，故認為作為本案
    之證據要屬適當，堪認有證據能力，合先敘明。
二、得心證之理由：
  (一)訊據被告甲○○矢口否認有何施用第二級毒品之犯行，辯稱
    ：本案驗尿前一日即97年5月7日晚間，伊遭臺中市警察局第
    四分局員警以伊為毒品列管人口為由，強制帶往警局採集尿
    液，伊恐遭警誣陷，乃主動於97年5月8日自行前往臺灣臺中
    地方法院檢察署觀護人室要求觀護人為伊進行採尿送驗，以
    示清白，伊絕對沒有施用毒品之行為云云。
  (二)本院查，被告於97年5月8日9時55分，在臺灣臺中地方法院
    檢察署觀護人室執行受保護管束人尿液採集檢驗後，其檢驗
    、鑑定結果為：其尿液中第二級毒品甲基安非他命之代謝物
    即安非他命之濃度為1,334ng/mL、甲基安非他命之濃度則為
    394ng/mL等情，有臺灣臺中地方法院檢察署受保護管束人（
    被告）尿液檢體監管紀錄表、中山醫學大學附設醫院檢驗科
    藥物檢測中心97年5月22日實驗編號0000000號尿液檢驗報告
    書等存卷可稽（詳偵卷第2至3頁）；雖該尿液檢驗報告書就
    「安非他命檢驗結果」一欄註記為「陽性」，「甲基安非他
    命檢驗結果」一欄則註記為「陰性」，惟按，濫用藥物尿液
    檢驗作業準則第15條第1項第1款規定：「初步檢驗應採用免
    疫學分析方法。檢驗結果尿液檢體中濫用藥物或其代謝物之
    濃度在下列閾值以上者，應判定為陽性：一、安非他命類藥
    物：500ng/mL」，該準則第18條第1項第1款第2目規定：「
    初步檢驗結果在閾值以上或有疑義之尿液檢體，應再以氣相
    層析質譜分析方法進行確認檢驗... 確認檢驗結果在下列閾
    值以上者，應判定為陽性：一、安非他命類藥物：（二）甲
    基安非他命：甲基安非他命500ng/mL，且其代謝物安非他命
    之濃度在200ng/mL以上。」，又該準則第19條雖規定：「尿
    液檢體經確認檢驗結果低於前條閾值者，應判定為陰性，其
    驗餘檢體應依第9條規定處理之。」，然該準則第20條亦有
    規定：「司法案件之濫用藥物尿液，必要時得採用最低可定
    量濃度為閾值，不受第15條、第18條規定限制。」；查上開
    尿液檢驗報告中，因甲基安非他命代謝物之濃度僅為394ng/
    mL，故經檢驗單位依據上開濫用藥物尿液檢驗作業準則第19
    條之規定，於甲基安非他命之檢驗結果欄內標示為「陰性」
    ，然依據該準則第20條之規定，於司法案件中本得採用最低
    可定量濃度為閾值，而安非他命及甲基安非他命之最低可定
    量濃度均為40ng/mL，亦經註記於該份尿液檢驗報告備註欄
    第1.點，故以本案甲基安非他命代謝物濃度為394ng/mL、安
    非他命代謝物濃度為1,334ng/mL，依據該最低可定量濃度作
    為判斷基準，應認在甲基安非他命及安非他命部分均為陽性
    反應，且安非他命濃度在200mg/mL以上，而堪予認定應係施
    用「甲基安非他命」所產生之代謝物無訛，故起訴書犯罪事
    實欄記載為「安非他命」，應屬有誤，先予敘明。
  (三)次查，本院為求慎重起見，另依職權將上開自被告所採集之
    尿液二瓶，及本院當庭徵得被告同意後所採集被告之口腔黏
    膜細胞若干，一併送請法務部調查局就該送驗尿液檢體是否
    含有第二級毒品甲基安非他命代謝物以及是否確為被告甲○
    ○所排放等情，進行鑑定，嗣經法務部調查局先以97年10月
    30日調科壹字第09700442470號鑑定書函覆本院，鑑定結果
    為：經該局以螢光偏極免疫分析法（閾值200ng/mL）及氣相
    層析質譜分析法（閾值200ng/mL）鑑定後，送驗尿液經檢驗
    結果確為甲基安非他命陽性反應、安非他命陽性反應（詳本
    院卷第55至56頁）；再經該局以97年11月7日調科肆字第097
    00457080號鑑定書函覆本院，鑑定結果為：被告之口腔黏膜
    細胞棉棒與送驗尿液二瓶，經比對其人類遺傳因子粒腺體DN
    A（MtDNA）序列結果，三者檢出之序列相符，研判該兩瓶尿
    液有可能（機率為99.9%以上）為被告或其同母系血緣關係
    之人所有等情（詳本院卷第57至60頁）；是本院依據被告歷
    次之供述，被告既始終主張該送驗尿液為其主動前往臺灣臺
    中地方法院檢察署觀護人室執行受保護管束人尿液檢體監管
    時所排放一節無誤，且既經該案觀護人審核其身分及書面資
    料審查確認無誤後始予送驗，顯應排除該送驗尿液為被告以
    外其他同母系血緣關係之人所排放之可能性。是按，氣相層
    析質譜儀是由氣相層析儀與質譜儀兩部功能不同的儀器組成
    ，氣相層析儀將混合物分離，在質譜儀的游離室中，檢體受
    電子照射，於是化合物即產生裂訊、游離，帶正電荷的碎片
    或離子，經電場加速、磁場轉彎，可得一質譜圖，所以氣相
    層析質譜儀，可測出其分子量和結構；依據質譜分析術專輯
    （民國81年出版）乙書記載，由質譜儀之高靈敏度、特殊波
    峰之比對以及代謝物質譜之輔助比對，可正確無誤地分析出
    100種以上常用之藥物，此有行政院衛生署管制藥品管理局
    94年5月2日管檢字第0940004355號函在卷可按，是上開為被
    告所排放之尿液既經上開二鑑定機關先後以氣相層析質譜分
    析法鑑定在案，應可排除偽陽性之可能，而得正確之分析結
    果。從而，被告確有於97年5月8日9時55分往前回溯5天內某
    時，施用第二級毒品甲基安非他命一次之犯行，應屬明確。
  (四)再查，被告係以前詞置辯，故本院乃依職權函請臺中市警察
    局第四分局檢送被告於本案尿液採集前一日即97年5月7日經
    該分局採集尿液之全部資料，而依據該分局97年8月14日中
    分四偵字第0970021512號函檢送之被告警詢筆錄、尿液檢驗
    報告、尿液代號與真實姓名對照表、採集尿液鑑定同意書等
    資料顯示（詳本院卷第22至28頁），被告於本案尿液採集前
    一日即97年5月7日20時30分許，於該分局大墩所內為警採集
    之尿液檢體，其送鑑結果固確呈甲基安非他命及安非他命均
    為陰性之反應；而依據本院另依職權所調取被告刻正執行之
    觀護案件全部卷宗資料（即臺灣臺中地方法院檢察署96年度
    毒執護字第397號觀護卷宗；節印內容詳本院卷第33至45頁
    ），本案尿液採集當日，確為被告主動前往臺灣臺中地方法
    院檢察署觀護人室，主動要求觀護人為其採尿送驗，其所稱
    理由確為：「昨夜10點多於公司附近遇警察，未持任何公文
    ，亦非臨檢，便要求伊採尿，伊恐被警陷害，今日願至該署
    自驗一次尿液」等語（詳本院卷第39頁背面）。是以該尿液
    檢驗報告呈現第二級毒品甲基安非他命代謝物陰性反應，及
    本案確實係被告主動前往臺灣臺中地方法院檢察署觀護人室
    要求驗尿等情而言，若依一般社會生活經驗以觀，被告所為
    的確與事理常情不符；然本院核諸被告於本院審理時亦自承
    ：伊知悉施用毒品後，體內毒品代謝物之濃度會逐日遞減乃
    至無法驗出等語（詳本院卷第72頁背面），是被告亦應明知
    假設其確有於97年5月8日9時55分採尿時往前回溯5天內某時
    曾施用過第二級毒品甲基安非他命，且於97年5月7日為警採
    尿檢驗之結果呈現微量毒品代謝物陽性反應，理論上其於97
    年5月8日主動接受驗尿時之檢驗結果，其毒品代謝物之濃度
    必然較前一日之檢驗結果為低，甚至有已然代謝完全而無法
    再行驗出之可能性，故其選擇於本案之97年5月8日主動前往
    臺灣臺中地方法院檢察署觀護人室要求驗尿一事，即非完全
    無合理解釋之空間；況且其前於97年5月7日為警驗尿之該份
    尿液檢驗報告，依卷內資料僅能得知其形式上應為被告於該
    日經警所採集尿液之送驗結果，但既未經送DNA鑑定或其他
    科學方法分析，則該尿液是否確為被告所排放，或其採集、
    保存、檢驗程序是否完備，檢體有無誤送或遭受污染等情，
    即非完全毫無疑問；反觀被告於97年5月8日主動前往臺灣臺
    中地方法院檢察署觀護人室主動要求驗尿時所排放之尿液，
    既為被告始終坦承為其本人所排放，且經本院依職權另送請
    法務部調查局鑑定，非但第二級毒品甲基安非他命之代謝物
    經確認為陽性反應，且經比對其人類遺傳因子粒腺體DNA（M
    tDNA）序列結果，更確定該尿液確屬被告所排放者無訛，均
    已詳如前述，是被告於97年5月8日所排放之尿液既經嚴謹之
    科學鑑定程序反覆確認其真實性，在本案證據價值之取捨判
    斷上，顯然較臺中市警察局第四分局所檢送被告於本案尿液
    採集前一日即97年5月7日經該分局採集尿液之全部資料為可
    信，自不待言。從而，臺中市警察局第四分局所檢送之上開
    資料及前述臺灣臺中地方法院檢察署96年度毒執護字第397
    號觀護案卷資料，本院認為尚無得逕予作為有利於被告認定
    之依據，亦尚未達到使一般人對於本案積極證據確已產生合
    理懷疑之程度，故被告上開辯解，仍不足採信。
  (五)綜上所述，本件事證業臻明確，被告確有於上開時間施用第
    二級毒品甲基安非他命之犯行，洵堪認定。
三、論罪科刑部分：
    查被告甲○○前於92年間因施用毒品案件，經送觀察、勒戒
    後，認無繼續施用毒品之傾向，於92年9月12日觀察、勒戒
    執行完畢釋放，並由臺灣臺中地方法院檢察署檢察官以92年
    度毒偵字第1137號為不起訴處分確定；又於93年間因施用第
    一、二級毒品案件，經本院先以93年度訴字第919號分別判
    處有期徒刑7月、3月，應執行有期徒刑9月確定，再以93年
    度訴字第2230號分別判處有期徒刑9月、4月，應執行有期徒
    刑11月確定，因與他案合併執行後，刻正假釋付保護管束中
    ，有臺灣高等法院被告前案紀錄表及臺灣臺中地方法院檢察
    署刑案資料查註紀錄表在卷可參；其於觀察、勒戒執行完畢
    後五年內曾再犯施用毒品罪，本次係三犯以上施用第二級毒
    品之犯行，應依毒品危害防制條例第23條第2項之規定追訴
    ，合先敘明。核被告所為，係犯毒品危害防制條例第10條第
    2項之施用第二級毒品罪。被告為供施用而持有第二級毒品
    ，其持有第二級毒品之低度行為，已為施用第二級毒品之高
    度行為所吸收，不另論罪。爰審酌被告前因施用毒品犯行經
    法院判刑確定後，刻正假釋付保護管束中，竟又再施用毒品
    不輟，無視於毒品對於自身健康之戕害及國家對於杜絕毒品
    犯罪之禁令，且其否認犯行之犯後態度非佳，惟經本院核閱
    上開臺灣臺中地方法院檢察署96年度毒執護字第397號觀護
    卷宗，得知被告自前案假釋付保護管束後，均按期接受保護
    管束之執行命令，且除本案以外，並未再犯其他施用毒品之
    犯行，顯見其並非完全不知悔過之人，是本院又衡及施用毒
    品犯罪之人，本亦具有無法戒斷毒癮之病人特質，尚與一般
    暴力型或智慧型犯罪之可非難性不盡相同，暨其素行、智識
    程度及生活狀況等一切情狀，量處如主文所示之刑，並諭知
    易科罰金之折算標準。
四、據上論斷，應依刑事訴訟法第284條之1、第299條第1項前段
    ，毒品危害防制條例第10條第2項，刑法第11條前段、第41
    條第1項前段，判決如主文。
中    華    民    國    97    年    12    月    24    日
                  刑事第十二庭  法  官  廖慧如
以上正本證明與原本無異。
如不服本判決，應於收受送達後10日內向本院提出上訴書狀（應
上訴書狀如未敘述理由，應於上訴期間屆滿後20日內補提理由書
敘述具體理由並附繕本）。
於本院。
                                書記官  張宏清
中    華    民    國    97    年    12    月    24    日
附錄本案論罪科刑法條全文
毒品危害防制條例第10條
施用第一級毒品者，處6月以上5年以下有期徒刑。
施用第二級毒品者，處3年以下有期徒刑。


司法院資訊處製作；財團法人民間司法改革基金會備份。
